臺灣臺中地方法院民事裁定　　　　　　100年度監宣字第333號
聲　請　人　詹瑞康
相　對　人　詹昭雲
上列聲請人聲請監護宣告事件，本院裁定如下：
    主  文
宣告詹昭雲（國民身分證統一編號：Ｚ000000000號）
為受監護宣告之人。
選定詹瑞康為受監護宣告之人之監護人。
指定詹坤秀為會同開具財產清冊之人。
聲請費用由受監護宣告之人負擔。
    理  由
一、聲請意旨略以：聲請人詹瑞康（男、民國○○○年○月○○
    日生、國民身分證統一編號：Ｚ000000000號）為
    相對人詹昭雲（男、二十年十一月二十一日生、國民身分證
    統一編號：Ｚ000000000號）之子。相對人於九十
    五年五月間因患有老年失智症，目前喪失意識，迄今均不見
    起色，不能處理自己生活事務，且精神狀況已達不能為意思
    表示或受意思表示，或不能辨識其意思表示之效果，為此聲
    請對其為監護之宣告，並請選定聲請人為監護人，並指定相
    對人三子詹坤秀（五十三年十月十八日生、國民身分證統一
    編號：Ｚ000000000號）為會同開具財產清冊之人
    等語。
二、按對於因精神障礙或其他心智缺陷，致不能為意思表示或受
    意思表示，或不能辨識其意思表示之效果者，法院得因本人
    、配偶、四親等內之親屬、最近一年有同居事實之其他親屬
    、檢察官、主管機關或社會福利機構之聲請，為監護之宣告
    。受監護宣告之人應置監護人。法院為監護之宣告時，應依
    職權就配偶、四親等內之親屬、最近一年有同居事實之其他
    親屬、主管機關、社會福利機構或其他適當之人選定一人或
    數人為監護人，並同時指定會同開具財產清冊之人。法院選
    定監護人時，應依受監護宣告之人之最佳利益，優先考量受
    監護宣告之人之意見，審酌一切情狀，並注意下列事項：(一)
    受監護宣告之人之身心狀態與生活及財產狀況。(二)受監護宣
    告之人與其配偶、子女或其他共同生活之人間之情感狀況。
    (三)監護人之職業、經歷、意見及其與受監護宣告之人之利害
    關係。(四)法人為監護人時，其事業之種類與內容，法人及其
    代表人與受監護宣告之人之利害關係，民法第十四條第一項
    、第一千一百十條、第一千一百十一條第一項、第一千一百
    十一條之一分別定有明文。
三、經查：
  (一)聲請人主張之事實，業據提出戶籍謄本、診斷證明書在卷可
    憑。是聲請人既為相對人四親等內之親屬，依法自得聲請對
    相對人為監護之宣告。本院於鑑定人即行政院衛生署豐原醫
    院陳逸群醫師前訊問相對人姓名、年籍、住所、與聲請人之
    關係等問題，相對人僅不斷點頭，對於叫喚均無反應。嗣經
    鑑定醫師再為進一步之診斷，其鑑定結果認：相對人患有老
    年癡呆症，目測相對人手、腳、腦部不斷抖動，是典型的帕
    金森症。相對人表情茫然，對外界反應平淡，身上有尿味，
    語言能力會慢慢退化。相對人認知、理解判斷能力有受損，
    請相對人摺紙，相對人聽不懂，也無法將紙張握緊。目前只
    能理解三個字以內的指令。相對人無法單獨管理處分自己的
    財產，因目前的醫藥無法治療這種疾病，回復可能性低。基
    於受鑑定人有精神上之障礙（失智症），其程度重大，無法
    管理處分自己財產，其精神障礙之程度，已達不能為意思表
    示或受意思表示，或不能辨識其意思表示之效果，可為監護
    宣告之程度等語，此有本院一百年十一月二十四日訊問筆錄
    在卷可稽。綜上所述，本院審酌上開勘驗結果及鑑定醫師所
    為之鑑定意見，認相對人因精神障礙，致不能為意思表示或
    受意思表示，亦不能辨識其意思表示效果，故聲請人聲請對
    相對人為監護之宣告，為有理由，應予准許。
  (二)查相對人之兄弟詹昭宏、詹昭能、親屬詹陳阿嬌、詹家俍、
    詹集浩均推選相對人之子即聲請人詹瑞康擔任相對人之監護
    人，負責照顧養護相對人身體等事實，有戶籍謄本、親屬系
    統表、親屬團體會議推定監護人、會同開具財產清冊之人說
    明書為證，詹瑞康亦表示同意。本院參酌前揭各節，認由聲
    請人詹瑞康任相對人之監護人，最能符合受監護宣告之人之
    最佳利益，爰選定關係人詹瑞康為相對人之監護人。
  (三)另相對人之親屬詹昭宏、詹昭能、詹陳阿嬌、詹家俍、詹集
    浩均推選相對人三子詹坤秀擔任會同開具財產清冊之人，而
    詹坤秀亦同意擔任會同開具財產清冊之人等事實，有戶籍謄
    本、親屬系統表、親屬團體會議推定監護人、會同開具財產
    清冊之人說明書、同意書在卷可憑，爰指定詹坤秀為會同開
    具財產清冊之人。
  (四)末按民法第一千一百十三條準用同法第一千零九十九條、第
    一千一百零九條之規定，監護開始時，監護人對於受監護人
    之財產，應依規定會同法院指定會同開具財產清冊之人，於
    二個月內開具財產清冊，並陳報法院；監護人於執行監護職
    務時，因故意或過失，致生損害於受監護人者，應負賠償之
    責。基上，監護人詹瑞康於本裁定確定後，應會同如主文第
    三項所示之法院指定人詹坤秀，於二個月內開具財產清冊，
    並陳報法院，併此敘明。
四、依民事訴訟法第六百零八條第一項，裁定如主文。
中    華    民    國   100    年    11    月    30    日
                  家事法庭    法  官  林純如
以上為正本係照原本作成。
如不服本裁定關於選定監護人及指定會同開具財產清冊之人等部
分，應於送達後十日內向本院提出抗告狀，並繳納抗告費新臺幣
一千元；其餘關於宣告監護之部分，不得抗告。
中    華    民    國   100    年    11    月    30    日
                              書記官  王麗麗